【裁判字號】    89,小上,35
【裁判日期】    900320
【裁判案由】    損害賠償
【裁判全文】
臺灣桃園地方法院民事判決    八十九年度小上字第三五號
    上  訴  人  乙○○○
    被  上訴人  甲○○○
右當事人間請求損害賠償事件，上訴人對於中華民國八十九年八月二十三日臺灣桃園
地方法院中壢簡易庭八十九年壢小字第三四四號第一審判決提起上訴，本院判決如左
：
    主  文
上訴駁回。
第二審訴訟費用新台幣壹仟柒佰零柒元由上訴人負擔。
    事  實
甲、上訴人方面：
一、聲明：求為判決：(一)原判決廢棄。(二)被上訴人應給付上訴人新台幣（下同）十萬
    元及自起訴狀繕本送達之翌日起迄清償日止，按年息百分之五計算之利息。
二、陳述：除與原判決記載相同者，茲引用之外，補稱：
（一）、本件妨害名譽損害賠償事件，上訴人是根據臺灣高等法院八十五年度上易字
        第四三○八號刑事判決，又該份判決上訴人於民國八十九年一月二十九日向
        臺灣高等法院聲請，該院始於八十九年二月十八日寄發予上訴人，嗣上訴人
        才據此請求本件妨害名譽損害賠償，故本件並無逾越二年短期消滅時效之情
        。
（二）、又被上訴人做賊喊捉賊、罵人還告人，法網恢恢，臺灣高等法院與本院皆判
        決上訴人無罪，未知原審為何未審酌上訴人請求民事妨害名譽之重點所在，
        本件實與被上訴人罵人信件已逾二年期間無關。
（三）、再八十九年八月間開辯論庭時，上訴人庭呈予法官看的信函是法官要求上訴
        人提出予法官參考的，並非上訴人主動提出，因高等法院與地方法院皆判決
        上訴人無罪確定，故原審以該份信函「八十四年四月既已知被上訴人之侵權
        行為，顯已逾二年時效期間」，是違背事實之判斷，而違背上訴人訴訟標的
        即屬違法之判決。
（四）、況上訴人先母住院期間（八十四年七月二十七日至七月三十一日），每日二
        十四小時皆由上訴人照顧，母女感情深厚，為何先父一過世（八十五年一月
        二十九日），被上訴人即在上訴人與寡母間築一道牆，不讓上訴人接近寡母
        ，其原因而在？
（五）、再者被上訴人城府很深，用盡心機竊奪寡母存款及不動產，故意在先父仙逝
        之前後，用盡手段不讓其他同胞手足接近寡母，並用謊話搧動寡母誣告其他
        兒女，以如其奪產之願，如此愛財取之不道，能被寬恕嗎？
三、證據：除援用第一審所提證據外，補提臺灣高等法院刑事庭函、臺灣高等法院八
    十五年度上易字四三○八號刑事判決、天成醫院天慈分院診斷證明書、照片、死
    亡證明書、桃園縣楊梅鎮會取款憑條、土地登記謄本等為證。
乙、被上訴人方面：
一、聲明：求為判決：如主文第一項所示。
二、陳述：本件業已罹於侵權行為之短期消滅時效，上訴人之請求為無理由。
丙、本院依職權調閱本院八十五年度易字第一二六四號刑事卷證。
    理  由
一、本件上訴人起訴主張伊係一篤實農婦，與外界甚少接觸，然因被上訴人、上訴人
    之妹及上訴人之弟林於忠為爭奪家產一事而一再對其他兄弟提起民、刑事訴訟，
    前後已十餘件，致家醜外揚，八十四年四月間，被上訴人竟寄發一封信函辱罵上
    訴人為紅毛猩猩，嗣更誣指上訴人妨害名譽，案經臺灣高等法院判決上訴人無罪
    確定在案，查被上訴人以書信辱罵上訴人，造成上訴人人格權侵害，且上訴人因
    被上訴人之誣告行為，舟車往返心力交瘁前後計三年餘，又本件妨害名譽損害賠
    償事件，上訴人是根據臺灣高等法院刑事判決，且該份判決係臺灣高等法院於八
    十九年二月十八日寄發予上訴人，上訴人始據此請求妨害名譽損害賠償，故本件
    並無逾越二年短期消滅時效之情，爰請求被上訴人賠償精神慰撫金十萬元等情，
    被上訴人則以上訴人於八十四年間即已知悉被上訴人侵權行為之事實，是本件上
    訴人所請顯業已罹於侵權行為之短期消滅時效等情詞資為辯解。
二、本件上訴人主張被上訴人於八十四年四月間，寄發一封信函辱罵上訴人為紅毛猩
    猩乙節，業據上訴人提出與所述相符之乙封信函，復為被上訴人所不爭，應堪信
    為真實，是本件所應審酌者厥為上訴人提起本件侵權行為損害賠償訴訟究有無罹
    於民法第一百九十七條第一項前段所定之二年短期消滅時效。
三、經查：
（一）、因侵權行為所生之損害賠償請求權，自請求權人知有損害及賠償義務人時起
        ，二年間不行使而消滅，民法第一百九十七條第一項前段定有明文，查本件
        上訴人主張被上訴人辱罵其為紅毛猩猩，致侵害其人格權，而提起本件非財
        產損害賠償訴訟，自有上開民法第一百九十七條第一項前段之適用。
（二）、次查上訴人於原審業已自承其於八十四年六月間即已知曉被上訴人寫信辱罵
        其為紅毛猩猩之情，顯見上訴人於八十四年六月間即已知有損害並知賠償義
        務人為何人，足見上訴人遲至八十九年六月十九日（有本院八十九年六月十
        九日收文章乙枚在卷可稽）始具狀起訴請求被上訴人賠償非財產上之損害，
        顯已逾越民法第一百九十七條第一項前段所定之二年短期消滅時效期間。
（三）、至上訴人於本院審理時固另主張，本件妨害名譽損害賠償事件，伊是根據臺
        灣高等法院刑事判決，且該份判決係臺灣高等法院於八十九年二月十八日始
        寄發，伊收受後始據此請求妨害名譽民事賠償，故本件並無逾越二年短期消
        滅時效之情云云，惟按因侵權行為所生損害賠償請求權之二年短期消滅時效
        ，係自請求權人知有損害及賠償義務人時起算，前述民法第一百九十七條第
        一項前段定有明文，是上訴人於原審既已自承伊於八十四年六月間即已知曉
        被上訴人寫信辱罵其為紅毛猩猩之情，足徵本件損害賠償請求權二年短期消
        滅時效起算點，應自八十四年六月間起算，始屬的論，堪信上訴人主張，應
        自伊收受臺灣高等法院判決時，始起算消滅時效期間，尚有誤解。
四、綜上所述，被上訴人主張二年短期消滅時效抗辯，尚屬可採，從而上訴人請求被
    上訴人應給付十萬元及自起訴狀繕本送達被上訴人之翌日起至清償日止按年息百
    分之五計算之利息，於法難謂相符，不應准許，原審為上訴人敗訴之判決，並無
    不合，上訴意旨指摘原判決不當，求予廢棄改判，為無理由，應予駁回。
據上論結，本件上訴為無理由，依民事訴訟法第四百三十六條之三二第二項、第四百
四十九條、第七十八條，判決如主文。
中      華      民      國    九十      年      三      月      二十      日
                                    臺灣桃園地方法院民事第一庭
~B審判長法官  陳世宗
~B      法官  黃漢權
~B      法官  林信旭
右正本證明與原本無異
如對本判決上訴，須於判決送達後二十日內向本院提出上訴狀，同時表明上訴理由；如已於本判決宣示後
送達前提起上訴者，應於判決送達後十日內補具上訴理由（均須按他造當事人之人數附繕本）。
中      華      民      國    九十      年      三      月      二十      日
~B      法院書記官  陳美年


司法院資訊處製作；財團法人民間司法改革基金會備份。
